【裁判字號】    91,交聲,416
【裁判日期】    920415
【裁判案由】    聲明異議
【裁判全文】
臺灣臺南地方法院交通事件裁定                    九十一年度交聲字第四一六號
    移送機關  交通部公路總局嘉義區監理所臺南監理站
    受處分人  甲○○
    即異議人
右列受處分人因違反道路交通管理處罰條例案件，對於交通部公路總局嘉義區監理所
台南監理站九十一年十月十五日所為之裁決處分（處分案號：南監五字第裁七四—Ｐ
00000000號、南監五字第裁七四─Ｐ00000000號、南監五字第裁七
四─Ｐ00000000號、南監五字第裁七四─Ｐ00000000號、南監五字
第裁七四─Ｐ00000000號、南監五字第裁七四─Ｐ00000000號）聲
明異議，本院裁定如左：
    主  文
如附表所示之原處分均撤銷。
右開撤銷部分，均改判如附表「本院判決主文」欄所示。
其餘異議駁回。
    理  由
一、聲明異議意旨如附件聲明異議狀。
二、按汽車駕駛人停車時，在道路收費停車處所停車，不依規定繳費者，處新臺幣六
    百元以上一千二百元以下罰鍰；道路交通管理處罰條例關於車輛駕駛人之處罰，
    如應歸責於車輛所有人者，處罰車輛所有人，道路交通管理處罰條例第五十六條
    第一項第十一款、第八十五條第三項分別定有明文。次按汽車違反道路交通管理
    事件有違規停車而駕駛人不在場之情形，當場不能製單舉發者，得逕行舉發之；
    又前項逕行舉發，應記明車輛牌照號碼、車型等可資辨明之資料，查明汽車所有
    人姓名或名稱、住址，並以該汽車所有人為被通知人製單舉發之；逕行舉發違反
    道路交通管理事件，經汽車所有人依通知單之應到案日期前到案，並告知違規駕
    駛人姓名、身分證統一編號及住址者，處罰機關應即另行通知違規駕駛人到案依
    法處理，逾應到案日期，處罰機關應依道路交通管理處罰條例第八十五條第三項
    規定處罰該汽車所有人，違反道路交通管理事件統一裁罰標準及處理細則第二十
    四條，亦分別規定甚明。
三、本件原處分意旨略以：受處分人即異議人甲○○所有之車牌號碼Ｎ七─０四五七
    號自用小客車，分別於民國九十一年五月十四日下午六時三十五分許，而停放
    於花蓮縣花蓮市○○路○○路至中正路之道路收費停車處所（三０八０）；九
    十一年五月二十六日下午二時四十一分許，停放於花蓮縣花蓮市○○路○○路至
    林森路之道路收費停車處所（一０一一）；九十一年六月十四日下午二時四十
    九分許，停放於花蓮縣花蓮市○○路○○路至林森路之道路收費停車處所（一０
    一一）；九十一年六月十六日下二午八時十六分許，停放於花蓮縣花蓮市○○
    路○○路至林森路之道路收費停車處所（一０一二）；九十一年六月十七日下
    午三時二十一分許，停放於花蓮縣花蓮市○○路○○路至林森路之道路收費停車
    處所（一０一四）；九十一年六月二十三日下午七時五十九分許，停放於花蓮
    縣花蓮市○○區○段道路收費停車處所，均未依規定繳費等事實，由舉發單位花
    蓮縣警察局交通警察隊於九十一年六月二十四日、七月七日、七月二十四日、七
    月二十九日、七月二十九日、八月二十四日逕行製單舉發，並通知其於同年七月
    二十七日、八月十二日、八月三十日、九月二日、九月二日及九月九日前到案接
    受處理。惟受處分人即異議人逾期未到案，亦未自動繳納罰款，因而移送機關即
    交通部公路總局嘉義區監理所台南監理站（下簡稱台南監理站）逕依道路交通管
    理處罰條例第五十六條第一項第十一款，分別裁處罰鍰新臺幣（下同）一千二百
    元、八百元、六百元、六百元、六百元及六百元在案。
四、經查：
    （一）：受處分人即異議人甲○○不否認其所有之車牌號碼ＹＱ─０七九０號自
            用小客車，有經人駕駛，分別於民國九十一年五月十四日下午六時三
            十五分許，而停放於花蓮縣花蓮市○○路○○路至中正路之道路收費停
            車處所（三０八０）；九十一年五月二十六日下午二時四十一分許，
            停放於花蓮縣花蓮市○○路○○路至林森路之道路收費停車處所（一０
            一一）；九十一年六月十四日下午二時四十九分許，停放於花蓮縣花
            蓮市○○路○○路至林森路之道路收費停車處所（一０一一）；九十
            一年六月十六日下二午八時十六分許，停放於花蓮縣花蓮市○○路建國
            路至林森路之道路收費停車處所（一０一二）；九十一年六月十七日
            下午三時二十一分許，停放於花蓮縣花蓮市○○路○○路至林森路之道
            路收費停車處所（一０一四）；九十一年六月二十三日下午七時五十
            九分許，停放於花蓮縣花蓮市○○區○段道路收費停車處所，均未依規
            定繳費等事實，有花蓮縣警察局花警交字第Ｐ00000000號、Ｐ
            00000000號、Ｐ00000000號、Ｐ00000000號
            、Ｐ00000000號、Ｐ00000000號舉發違反道路交通管
            理事件通知單六紙及違規查詢報表各一份在卷足憑。其次，前述車牌號
            碼ＹＱ—０七九０號自用小客車，於右揭時、地在花蓮縣花蓮市○○○
            ○路段停車，停車收費員依規定製發六張停車繳費通知，並夾於擋風玻
            璃上，若駕駛人離場時見車上未有繳費通知單，即應於停車後以電話語
            音查詢專線（０三）0000000號查單補費，若未於繳費期限內查
            單補繳停車費，視同逾期未繳，期限屆滿，異議人仍未繳費等情，有花
            蓮縣警察局九十一年十二月三日花警交字第０九一００四八九０號函及
            所附催繳資料清冊影本等資料在卷可憑。因之，異議人所有之前述小客
            貨車，有於右開時、地，經人駕駛停放於道路收費停車處所，而不依規
            定繳費之事實，應可認定。另依前開花蓮縣警察局九十一年十二月三日
            花警交字第０九一００四八九０號函所載，右述各停車處所均經依法公
            告發布並於道路各據點豎立停車收費站路段告示牌，基於使用者付費之
            原則，對於停車於該處之駕駛人，本即應付繳納停車費用之義務，駕駛
            人本應依停車收費員製作之繳費通知單繳費，縱未見繳費通知單，亦應
            以電話查詢查單補費專線，異議人之上開車輛，長期由其子於花蓮縣境
            內行駛，平時均是其代子繳交停車費用等情，業據異議人自承在卷，異
            議人對此應知悉甚詳，據此，異議人尚難僅執未收到任何補費通知單等
            情，而指花蓮縣政府對於道路停車處所之收費管理有何違法不當之情形
            ，所辯不足採信。
      （二）另按汽車駕駛人之行為有道路交通管理處罰條例第七條之二第一項情形
            之一，當場不能或不宜攔截製單舉發者，得對汽車所有人逕行舉發處罰
            ；逕行舉發違反道路交通管理事件，汽車所有人逾通知單之應到案日不
            到案或不告知違規駕駛人之姓名、年籍、地址者，始得依道路交通管理
            處罰條例第八十五條第三項規定處罰汽車所有人，道路交通管理處罰條
            例第七條之二第一項及違反道路交通管理事件統一裁罰基準及處理細則
            第二十四條分別定有明文，由上開規定可知，汽車所有人未必是交通違
            規事件之受處分人，僅於汽車所有人收受舉發通知單後逾期不到案或不
            告知違規駕駛人姓名、年籍、地址者，始得為之，是公路主管機關如欲
            對汽車所有人裁罰，自以舉發通知單業已合法送達為前提。次按，文書
            之送達，應以文書到達應受送達人住居所、事務所或營業所，始生送達
            效力（道路交通管理處罰條例第八十九條準用刑事訴訟法第六十二條準
            用民事訴訟法第一百三十六條參照）。查本件受處分人即異議人甲○○
            所有之車牌號碼ＹＱ─０七九０號自用小客車，分別於民國九十一年
            五月十四日下午六時三十五分許，而停放於花蓮縣花蓮市○○路○○路
            至中正路之道路收費停車處所（三０八０）；九十一年五月二十六日
            下午二時四十一分許，停放於花蓮縣花蓮市○○路○○路至林森路之道
            路收費停車處所（一０一一）；九十一年六月十四日下午二時四十九
            分許，停放於花蓮縣花蓮市○○路○○路至林森路之道路收費停車處所
            （一０一一）；九十一年六月十六日下二午八時十六分許，停放於花
            蓮縣花蓮市○○路○○路至林森路之道路收費停車處所（一０一二）；
            九十一年六月十七日下午三時二十一分許，停放於花蓮縣花蓮市○○
            路建國路至林森路之道路收費停車處所（一０一四）；九十一年六月
            二十三日下午七時五十九分許，停放於花蓮縣花蓮市○○區○段道路收
            費停車處所，在收費停車處所停車而均未依規定繳費等事實，已如前（
            一）所述。惟本件花蓮縣警察局花警交字第Ｐ00000000號、Ｐ
            00000000號、Ｐ00000000號、Ｐ00000000號
            、Ｐ00000000號、Ｐ00000000號舉發違反道路交通管
            理事件通知單等六張舉發通知單雖經花蓮縣警察局交通隊以掛號方式，
            郵寄異議人，有前開花蓮縣警察局九十一年十二月三日花警交字第０九
            一００四八八九０號函所附之九十一年六月七日、九十一年六月二十日
            、九十一年七月一日、九十一年七月四、九十一年七月十五日交寄大宗
            函件存根影本五份在卷可佐，然上開郵件是否確經異議人收受，依現存
            前開卷證，尚無法遽以認定，且上開郵件之信封外均經郵務人員註明「
            原址查無此人」退回，有掛號信封影本五紙可憑，雖上開郵件均是依異
            議人車籍資料上所載之「台南市○區○○路三三三巷二二０號」送達，
            異議人亦自承其有時住於該處，有時則至臺南縣居住，足認異議人有變
            更其送達之處所而不向行政機關陳明，致有應為送達之處所不明之情形
            ，舉發機關即花蓮縣警察局亦未依行政程序法第七十八條為公示送達，
            足見本件前開舉發通知單是否有合法送達異議人尚屬不明。而依照違反
            道路交通管理事件統一裁罰標準表可知，違反道路交通管理事件之裁罰
            標準，係以當事人接到違規舉發通知書後，「有無逾越應到案日期繳納
            罰款及到案與否」，為設定裁決罰鍰數額之唯一準據，故行為人有無於
            到案日期前繳交罰鍰或到案與否，既對於行為人究應處以法定最低額或
            法定最高額罰鍰，具有絕對之決定性，且違反道路交通管理事件之處罰
            為一行政秩序罰，其對於違規之行為人所為之處罰，顯然影響行為人之
            權利義務，性質上為負擔之行政處分，是其應有行政法基本原則之要求
            ——即行政行為應遵循公正、公開與民主之程序，確保依法行政原則，
            以保障人民權益，增進人民對行政之信賴（此亦為行政程序法第一條開
            宗明義所揭示），故為保障違反道路交通管理事件行為人之權益，舉發
            單位自應於舉發通知單上，詳為記載「應到案日期」及「應到案處所」
            ，另違反道路交通管理事件通知單亦須經合法送達，俾行為人得遵期到
            案繳交罰款，或對其違規之行為有陳述、爭執及聲明異議之機會。再者
            ，法院受理交通異議案件，乃是對於交通舉發行政處分審查其是否違法
            ，本質上屬於行政爭訟過程，與普通法院審理刑事案件之原則不同。而
            按當事人主張有利於己之事實者，就其事實有舉證之責任，民事訴訟法
            第二百七十七條定有明文，經查，裁決機關既裁決異議人有接獲違反道
            路交通管理事件通知單，因已逾越應到案日期三十日以上，而得對之為
            法定最高額罰鍰之裁罰處分，則依前揭舉證責任分擔之原則，除異議人
            自認已合法收受該通知單之送達外，自應先由裁決機關就其主張異議人
            有接獲該通知單之合法送達事實，負舉證之責任，必須證明其為真實後
            ，異議人於其抗辯事實，始應負證明之責任，而查本件前開違反道路交
            通管理事件通知單有無合法達，既屬不明已如前述，則依前開舉證責任
            危險分配原則，原裁決機關就其主張異議人已合法收受送達之事實，尚
            未能證明其為真實，自應受敗訴之危險，從而異議人辯稱前開舉發通知
            單因未合法送達，致其無法獲知有違規單通知而喪失於期限內以最低罰
            鍰自動繳納之權利等語，確屬信而有徵，尚堪採信。
五、綜上所述，本件附表編號一、編號二之原裁決處分既均有前述舉發通知單未合法
    送達之違法情形，移送機關逕依違反道路交通管理事件統一裁罰標準表分別裁處
    異議人罰鍰新台幣一千二百元及八百元，即有不當，應由本院裁定將原處分均撤
    銷，然因受處分人即異議人甲○○於前開時、地，在收費停車處所停車而未依規
    定繳費違規事實，既均可認定，則本院仍應依照道路交通管理條例第五十六條第
    一項第十一款規定，另為如主文第一項所示之諭知，以資適法。至於本件移送機
    關之其他裁決處分（即九十一年十月十五日南監五字第裁七四─Ｐ000000
    00號、南監五字第裁七四─Ｐ00000000號、南監五字第裁七四─Ｐ0
    000000號及南監五字第裁Ｐ0000000號）雖亦有前述舉發通知單未
    合法送達之違法情形，惟均對異議人處以法定最低額罰鍰新台幣六百元，對異議
    人之權益即無影響，異議人此部分之異議為無理由，應予駁回，併此敘明。
六、據上論斷，應依道路交通案件處理辦法第二十條前段，裁定如主文。
中      華      民      國      九十二      年     四     月    十五    日
                                  臺灣臺南地方法院交通法庭
                                      法  官  洪  士  傑
右正本證明與原本無異
如不服本裁定應於送達後五日內向本院提出抗告狀
                                      書記官  孫  鈴  堯
中      華      民      國      九十二      年     四     月    十七    日
附表－違反道路交通管理處罰條例第五十六條第一項第十一款規定部分：
┌──┬────┬────┬─────┬─────┬──────────┐
│編號│違規時間│違規地點│原處分機關│原處分機關│本院判決主文        │
│    │        │        │裁決書案號│處罰主文  │                    │
├──┼────┼────┼─────┼─────┼──────────┤
│一  │九十一年│花蓮市中│九十一年十│一千二百元│原處分撤銷。        │
│    │五月十四│山路公園│月十五日南│          │甲○○汽車駕駛人停車│
│    │日十八時│路至中正│監五字第裁│          │時，在道路收費停車處│
│    │三十五分│路      │七四─Ｐ二│          │所停車，不依規定繳費│
│    │許      │        │０一六五二│          │，處罰鍰新臺幣陸佰元│
│    │        │        │二八號    │          │。                  │
├──┼────┼────┼─────┼─────┼──────────┤
│二  │九十一年│花蓮市中│九十一年十│八百元    │原處分撤銷。        │
│    │五月二十│山路建國│月十五日南│          │甲○○汽車駕駛人停車│
│    │六日十四│路至林森│監五字第裁│          │時，在道路收費停車處│
│    │時四十一│路      │七四—Ｐ二│  │所停車，不依規定繳費│
│    │分許    │        │０一六七０│          │，處罰鍰新台幣陸佰元│
│    │        │        │九六號    │          │。                  │
└──┴────┴────┴─────┴─────┴──────────┘


司法院資訊處製作；財團法人民間司法改革基金會備份。
